臺灣高等法院臺中分院刑事判決　　民國96年度上易字第552號
上　訴　人　臺灣南投地方法院檢察署檢察官
被　　　告　甲○○
上列上訴人因被告電子遊戲場業管理條例案件，不服臺灣南投地
方法院中華民國96年2月14日第一審判決 （民國96年度易字第73
號，起訴案號：臺灣南投地方法院檢察署民國96 年度偵字第118
號），提起上訴，本院判決如下：
    主  文
上訴駁回。
    理  由
一、本案經本院審理結果，認第一審判決被告無罪，經核並無不
    當，應予維持，並引用第一審判決書記載之證據及理由（如
    附件）。
二、上訴人即公訴人意旨略稱：
　（一）按電子遊戲場業於申請營利事業登記、遷址或增加電子
　　　　遊戲場業營業項目登記時，除應依相關法令辦理外，應
  　　　向直轄市、縣（市）主管機關申請核發營利事業登記證
    　　及營業級別證 ，電子遊戲場業管理條例第11條第1項前
      　段定有明文，是「申請營利事業登記」與「申請核發營
        利事業登記證」二者，並不相同，原審判決將二者視為
        同一，恐有誤會。
  （二）次按違反第15條規定者，處行為人 1年以下有期徒刑、
        拘役或科或併科新台幣50萬元以上 250萬元以下罰金；
        未依本條例規定辦理營利事業登記者，不得經營電子遊
        戲場業，同條例第22條、第15條亦分別定有明文，其有
        罪之構成要件係「未依本條例規定辦理營利事業登記」
        而經營電子遊戲場業，而所謂「依本條例」，當然包含
        上揭同條例第11條第1項之規定 ，即應取得營業級別證
        ，原審判決於被告取得營利事業登記證，但未取得營業
        級別證之情況下，即認被告「已依本條例規定辦理營利
        事業登記」，於上開法律之解釋，亦恐有誤會。
  （三）按違反第16條規定者，處行為人新台幣10萬元以上50萬
        元以下罰鍰，並限期令其改善；屆期仍未改善者，按次
        連續處罰至其改善為止；非電子遊戲場業之其他營利事
        業，不得就其營業場所，供他人設置電子遊戲機營業，
        同條例第28條、第26條分別定有明文。次按一行為同時
        觸犯刑事法律及違反行政法上義務規定者，依刑事法律
        處罰之。但其行為應處以其他種類行政罰或得沒入之物
        而未經法院宣告沒收者，亦得裁處之。前項行為，如經
        不起訴處分或為無罪、免訴、不受理、不付審理之裁判
        確定者，得依違反行政法上義務規定裁處之，行政罰法
        第26條亦定有明文。是行為人之行為本得認同時該當刑
        罰規定及行政罰規定，並非一旦該當行政罰規定後，即
        不得再認該當刑罰規定，歷來判決亦均認，非電子遊戲
        場業之其他營利事業就其營業場所供他人設置電子遊戲
        機營業者，與該他人共同犯電子遊戲場業管理條例第22
        條、第15條之罪，並非依同條第28條規定處以行政罰後
        ，即不得再論以刑責。從而原審判決於肯認本件被告應
        處以同條例第38條第2項之行政罰後 ，即認不能論以同
        條第22條、第15條之罪，依上揭說明，恐有理由不備之
        違誤。
  （四）按任何行政法規皆不能預期其永久實施，然行政法規發
        布施行後，訂定或發布法規之機關，依法定程序予以修
        改，應兼顧規範對象信賴利益之保護。其因公益之必要
        修正法規之內容，如人民因信賴舊法規而有客觀上具體
        表現信賴之行為，並因法規修正，使其依舊法規已取得
        之權益，與依舊法規預期可以取得之利益受損害者，應
        針對人民該利益所受之損害，採取合理之補救措施，或
        訂定合理之過渡條款，俾減輕損害，以符憲法保障人民
        權利意旨。惟人民依舊法規預期可以取得之利益，並非
        一律可以主張信賴保護，仍須視該預期可以取得之利益
        ，依舊法規所必須具備之重要要件是否已經具備，尚未
        具備之要件是否客觀上可以合理期待其實現，或經過當
        事人繼續施以主觀之努力，該要件有實現之可能等因素
        決定之。至經廢止或變更之法規，有重大明顯違反上位
        規範情形，或法規（如解釋性、裁量性之行政規則）係
        因主張權益受害者以不正當方法，或提供不正確資料而
        發布者，其信賴即不值得保護（司法院大法官會議釋字
        第525號解釋、第605號解釋理由書意旨參照）。經查：
        本件被告受讓上開電子遊戲場經營權之時間係95年1月4
        日，並非在電子遊戲場業管理條例於89年2月5日修正施
        行前，當無所謂信賴舊行政法規而應依信賴原則應予保
        護之情形；被告於警詢時亦承認「級別證有申請尚未核
        發」，足認其主觀上本知悉，上開電子遊戲場業管理條
        例第11條第 1項應申領營業級別證之規定，是被告行為
        並不該當上揭信賴原則應具之「具體之信賴行為」要件
        ，顯然，從而原審判決以上開營利事業登記證有上開營
        業項目之記載，即認被告信賴該營利事項之記載，並進
        而於同條例已有過渡規定之情狀下，認定被告之信賴應
        予保護，其認事用法，恐有理由不備之違誤云云。按電
        子遊戲場業管理條例係於89年2月3日公布施行，依該條
        例第38條規定：「本條例施行前已領有營利事業登記證
        之電子遊戲場業，應自本條例施行之日起六個月內，辦
        理下列事項：一、依第六條第一項規定，申請辦理機具
        評鑑分類及核發機具類別標示證。二、依第十一條第一
        項規定，申請營業級別證。三、依第十三條規定，投保
        公共意外責任險。電子遊戲場業未依前項規定辦理者，
        依第二十三條第一項、第二十六條或第二十九條規定處
        罰之」。是電子遊戲場業管理條例並未明訂，原已辦妥
        營利事業登記之電子遊戲場，在該條例施行後必須重新
        辦理營利事業登記，或不得再經營電子遊戲機或撤銷其
        營利事業登記證。是若在電子遊戲場業管理條例施行後
        ，如原負責人已有申請營利事業登記，但尚未辦理機具
        評鑑分類等手續，事業負責人固應依該條例第38條第 l
        項辦理機具評鑑等手續及投保公共意外責任險，縱未辦
        理之，亦應僅屬同條例第 2項之行政裁罰問題，而與該
        條例第15條、第22條之「未辦理營利事業登記」構成要
        件不符。本件被告經營之紅寶石遊藝場有辦理營利事業
        登記，其營業項目為柏青哥、電動玩具業及各種兒童座
        騎玩具飲料，此有南投縣政府營利事業登記證附卷可證
        。而柏青哥係屬電子遊戲機之鋼珠類（電子遊戲機分類
        標準第2條第2款參照）故本件被告雖未申請營業級別證
        ，依上開說明，僅是行政裁罰問題，並不能以電子遊戲
        場業管理條例第15條及第22條之規定相繩。是上訴人之
        上訴為無理由，應予駁回。
三、被告經合法傳喚，無正當理由不到庭，爰不待其陳述，逕行
    判決。
據上論斷，應依刑事訴訟法第368條、第373條判、第371條，決
如主文。
本案經檢察官乙○○到庭執行職務。
中　　華　　民　　國　　96　　年　　5 　　月　　30　　日
            刑事第二庭  審判長法　官  李  璋  鵬
                              法  官  蕭  錦  鍾
                              法  官  胡  森  田
上列正本證明與原本無異。
不得上訴。
                              書記官  籃  營  昌
中　　華　　民　　國　　96　　年　　6 　　月　　1 　　日
